【裁判字號】    96,訴,2192
【裁判日期】    970117
【裁判案由】    俸給
【裁判全文】
臺北高等行政法院判決
                                     96年度訴字第02192號
                              .
原      告  甲○○
被      告  銓敘部
代  表  人  乙○○（部長）
訴訟代理人  丁○○
            戊○○兼送達代收.
            丙○○
上列當事人間因俸給事件，原告不服公務人員保障暨培訓委員會
中華民國96年4 月17日96公審決字第0286號復審決定，提起行政
訴訟。本院判決如下：
    主  文
原告之訴駁回。
訴訟費用由原告負擔。
    事  實
一、事實概要：
    原告現任經濟部水利署（以下簡稱水利署）薦任第八職等至
    第九職等法制職系秘書，前應民國（下同）70年全國性公務
    人員高等考試金融人員法務組考試及格，曾任財政部臺灣省
    中區國稅局稅務員，歷至90年考績晉敘薦任第八職等年功俸
    三級550 俸點在案。91年7 月至96年1 月轉任臺灣省自來水
    股份有限公司（以下簡稱自來水公司）組員、管理師等職務
    ，分支薪第十職等年功薪三級至六級。嗣於96年1 月18日轉
    任現職，經銓敘部以96年2 月1 日部銓一字第0962755256B
    號函審定合格實授，核敘薦任第九等本俸五級550 俸點，並
    於同函說明十二載以：原告91年7 月至96年1 月之年資，因
    與現所銓敘審定之任第九職等等級並不相當，無法採計提敘
    俸級。原告不服，提起復審遭決定駁回，遂提起本件行政訴
    訟。
二、兩造聲明：
    (一)原告聲明求為判決：1.復審決定及原處分均撤銷。
                        2.被告應改敘原告八職等年功俸6 級
                          俸點630。
                        3.訴訟費用由被告負擔。
    (二)被告聲明求為判決：1.原告之訴駁回。
                        2.訴訟費用由原告負擔。
三、兩造之爭點：
    (一)本案爭執點如下：
      1.原告主張所轉任的職務非單列9 等，因此其在自來水公
        司任內，相當於8 職等之3 年年資，應予提敘，是否有
        據？
      2.原告主張如果因升等反而不利公務員，有逮擇不升等的
        權利，是否有據？
    (二)原告主張之理由：
      1.原告於91年7 月至96年1 月間任職於臺灣省自來水事業
        股有限公司，嗣於96年1 月18日轉任經濟部水利署法制
        秘書，該職務列等為薦任第八至九職等；原告於自來水
        公司係擔任管理師一職，法制職系，依該事業機構之列
        等為十職等，相當於行政機關薦任第八職等，與擬轉任
        職務所列等之第八職等相當，且工作性質完全相同。
      2.原告於88年9 月至91年7 月曾任職於臺灣省中區國稅局
        ，經銓敘審定之職等為薦任第八職等年功俸三級的550
        薪點（附件），被告以原告擔任八職等職務已超過3 年
        ，故重新回任行政機關，必須先升九職等，因派九等，
        而在自來水公司之職務僅相當於行政機關八職等，故91
        年7 月至96年1 月之年資無法提敘俸級。
      3.查原告現所任職務列等為薦任八至九等，並非單列九等
        ，被告先將原告升為九等，再告訴原告，因原任職務與
        所轉任職務所銓定之職等不相當，故無法提敘薪級，實
        難令人心服。提敘薪級與因考績法之規定辦理之升等，
        實屬二事，依公務人員俸給法第17條規定，公務人員曾
        任公營事業機構之年資如與現任職務職等相當、性質相
        近，得按年提敘其年資，查原告所轉任之職務並非單列
        九等，故在自來水公司相當於所轉任職務所列等八職等
        部份之年資（八等年功俸三級至六級，計三年）應准予
        提敘，始合法合理。
      4.被告於94年4 月間增訂公務人員俸給法第12條第2 項，
        即原具有之行政機關年資如已符合公務人員考績法第11
        條考績升等之規定，應以轉任後考績升等結果之職等，
        作為職等相當與否之依據，而非以前經銓敘審定之職等
        為依據。惟如因升等結果，反損及公務人員之權益，當
        允許公務人員有選擇不予升等之權利，人事制度理應考
        量倫理、公平、合理，而非僅為方便作業即隨時辨理修
        法，造成二年考績甲等或年資深者反而無法提敘俸級，
        年資淺者及考績有列乙等者反可提敘之不公平現象。原
        告原任職國稅局經審定之官等為八等，在自來水公司任
        十職等管理師，相當於行政機關之八職等，而現任水利
        署秘書一職，所列職等為八至九等，故在自來水公司相
        當於八職等部分之年資，應符合公務人員俸給法第17條
        規定之「與現任職務職等相當」，此部分計3 年之年資
        應准予提敘，始為合理。狀請鈞院賜准判決如聲明。
    (三)被告主張之理由：
      1.公務人員俸給法（以下簡稱俸給法）第12條規定：「（
        第1 項）公立學校教育人員、公營事業人員轉任行政機
        關職務時，其俸級之核敘，除其他法規另有規定外，依
        其考試及格所具資格或曾經銓敘審定有案之職等銓敘審
        定俸級…（第2 項）曾任行政機關銓敘審定有案之年資
        ，如符合公務人員考績法第11條第1 項規定，應先於所
        轉任職務列等範圍內晉升職等，再銓敘審定俸級。」、
        第17條規定：「（第1 項）公務人員曾任下列年資，如
        與現任職務職等相當、性質相近且服務成績優良者…得
        按年核計加級至其所銓敘審定職等之年功俸最高級為止
        ：…二、公營事業機構具公務員身分之年資…（第4 項
        ）第1 項所稱職等相當，指公務人員曾任職務等級與現
        所銓敘審定之職等相當…。」；復查公務人員曾任公務
        年資採計提敘俸級認定辦法第3 條第1 項規定：「公務
        人員曾任公務年資，其職等相當之對照，依所附各類人
        員與行政機關公務人員職等相當年資採計提敘俸級對照
        表認定之。」；另查各類人員與行政機關公務人員職等
        相當年資採計提敘俸級對照表規定，原省市營生產事業
        人員第十職等係相當行政機關公務人員薦任第八職等。
        再查公務人員考績法（以下簡稱考績法）第11條第1 項
        規定：「各機關參加考績人員任本職等年終考績，具有
        左列各款情形之一者，取得同官等高一職等之任用資格
        ：一2 年列甲等者。二1 年列甲等2 年列乙等者。」。
      2.原告86年任職台灣省政府訴願會已晉敘8 職等，後因省
        府裁撤，於88年9 月20日改任財政部臺灣省中區國稅局
        薦任第六職等至第七職等法制職系稅務員（仍以8 職等
        敘薪），前經被告審定合格實授，核敘薦任第八職等年
        功俸一級520 俸點，歷至90年考績晉敘薦任第八職等年
        功俸三級550 俸點有案，91年7 月31日轉任臺灣省自來
        水股份有限公司組員。嗣於96年1 月18日再轉任經濟部
        水利署薦任第八職等至第九職等法制職系秘書，依上開
        俸給法第12條第2 項及考績法第11條第1 項規定，以其
        89年及90年年終考績均考列甲等，取得薦任第九職等任
        用資格，爰應先於所轉任職務列等範圍內晉升薦任第九
        職等，再敘定俸級；另原告91年7 月至96年1 月曾任臺
        灣省自來水股份有限公司組員、管理師等職，支薪第十
        職等年功薪三級至第十職等年功薪六級，依各類人員與
        行政機關公務人員職等相當年資採計提敘俸級對照表規
        定，係相當行政機關公務人員薦任第八職等，與其現所
        銓敘審定之薦任第九職等並不相當，核不符前揭俸給法
        第17條第4 項應與現所銓敘審定之職等相當之規定，自
        無法依同條第1 項規定採計上開年資提敘俸級。準此，
        被告96年2 月1 日部銓一字第0962755256號函所為之審
        定，於法並無不合。
      3.綜上所述，原告之訴顯無理由，保訓會96年4 月17日96
        公審決字第0286號復審決定，於法並無不合。爰提出答
        辯如上，並請駁回原告之訴。
    理  由
一、按「公立學校教育人員、公營事業人員轉任行政機關職務時
    ，其俸級之核敘，除其他法規另有規定外，依其考試及格所
    具資格或曾經銓敘審定有案之職等銓敘審定俸級…（第1 項
    ）。曾任行政機關銓敘審定有案之年資，如符合公務人員考
    績法第11條第1 項規定，應先於所轉任職務列等範圍內晉升
    職等，再銓敘審定俸級（第2 項）。」、「公務人員曾任下
    列年資，如與現任職務職等相當、性質相近且服務成績優良
    者…得按年核計加級至其所銓敘審定職等之年功俸最高級為
    止：…二、公營事業機構具公務員身分之年資…（第1 項）
    第1 項所稱職等相當，指公務人員曾任職務等級與現所銓敘
    審定之職等相當…（第4 項）。」公務人員俸給法第12條及
    第17條第1 項第2 款、第4 項分別定有明文。次按「各機關
    參加考績人員任本職等年終考績，具有左列各款情形之一者
    ，取得同官等高一職等之任用資格：一2 年列甲等者。二1
    年列甲等2 年列乙等者。」公務人員考績法第11條第1 項亦
    有明定。又公務人員曾任公務年資採計提敘俸級認定辦法第
    3 條第1 項規定：「公務人員曾任公務年資，其職等相當之
    對照，依所附各類人員與行政機關公務人員職等相當年資採
    計提敘俸級對照表認定之。」。另各類人員與行政機關公務
    人員職等相當年資採計提敘俸級對照表規定，原省市營生產
    事業人員第十職等係相當行政機關公務人員薦任第八職等。
二、本件原告現任經濟部水利署薦任第八職等至第九職等法制職
    系秘書，前應70年全國性公務人員高等考試金融人員法務組
    考試及格，曾任財政部臺灣省中區國稅局稅務員，歷至90年
    考績晉敘薦任第八職等年功俸三級550 俸點在案。91年7 月
    至96年1 月轉任臺灣省自來水股份有限公司組員、管理師等
    職務，分支薪第十職等年功薪三級至六級。嗣於96年1 月18
    日轉任現職，經銓敘部以96年2 月1 日部銓一字第09627552
    56B 號函審定合格實授，核敘薦任第九等本俸五級550 俸點
    ，並於同函說明十二載以：原告91年7 月至96年1 月之年資
    ，因與現所銓敘審定之任第九職等等級並不相當，無法採計
    提敘俸級。原告不服，提起復審遭決定駁回，遂提起本件行
    政訴訟。兩造分別為前揭事實欄所載之陳述，本院針對兩造
    爭點，判斷如下。
三、查本件原告於88年9 月20日原任財政部臺灣省中區國稅局薦
    任第六職等至第七職等法制職系稅務員，前經被告審定合格
    實授，核敘薦任第八職等年功俸一級520 俸點，歷至90年考
    績晉敘薦任第八職等年功俸三級550 俸點有案，91年7 月31
    日轉任臺灣省自來水股份有限公司組員。嗣於96年1 月18日
    再轉任經濟部水利署薦任第八職等至第九職等法制職系秘書
    等情，有被告本件人事卷宗附卷可憑，且為兩造所不爭執（
    見本院卷第頁）。次查原告89年及90年年終考績考列甲等，
    亦有成績考核表附於前開人事卷宗內可稽。職是，依首揭俸
    給法第12條第2 項及考績法第11條第1 項規定，因原告89年
    及90年年終考績均考列甲等，即取得薦任第九職等任用資格
    ，爰應先於所轉任職務列等範圍內晉升薦任第九職等，再敘
    定俸級。另查原告於91年7 月至96年1 月曾任臺灣省自來水
    股份有限公司組員、管理師等職，支薪第十職等年功薪三級
    至第十職等年功薪六級，亦有臺灣省自來水股份有限公司服
    務證明書附於前開人事卷宗可考。再查此項第十職等年功薪
    三級至第十等年功薪六級職等，依各類人員與行政機關公務
    人員職等相當年資採計提敘俸級對照表規定，係相當行政機
    關公務人員薦任第八職等，與其現所銓敘審定之薦任第九職
    等並不相當，核不符前揭俸給法第17條第4 項應與現所銓敘
    審定之職等相當之規定，自無法依同條第1 項規定採計上開
    年資提敘俸級。從而，被告96年2 月1 日部銓一字第096275
    5256號系爭函所為之審定，核無不合。
四、原告主張原告所轉任之職務並非單列九等，故在自來水公司
    相當於所轉任職務所列等八職等部份之年資（八等年功俸三
    級至六級，計三年）應准予提敘云云。但查依公務人員俸給
    法第12條第2 項規定，原告89年及90年考績既均列甲等，自
    應先行晉昇，再予核敘，此乃被告依法行政之必然。原告既
    原列八職等，轉任現職後，被告先予晉昇九職等，再予核敘
    ，要屬有據。
五、原告主張公務人員俸給法第12條第2 項規定原具有之行政機
    關年資如已符合公務人員考績法第11條考績升等之規定，應
    以轉任後考績升等結果之職等，作為職等相當與否之依據，
    而非以前經銓敘審定之職等為依據。惟如因升等結果，反損
    及公務人員之權益，當允許公務人員有選擇不予升等之權利
    ，人事制度理應考量倫理、公平、合理，而非僅為方便作業
    即隨時辨理修法，造成二年考績甲等或年資深者反而無法提
    敘俸級，年資淺者及考績有列乙等者反可提敘之不公平現象
    云云。但查此項規定或許在一體適用時會造成無法盡如人意
    之結果，惟其事涉法律明定，被告自當依法行政，始符法制
    ，若有不盡人意之處，亦惟修法始能彌其瑕疵，但此乃屬立
    法之形成空間，要非被告之職責，原告此項主張，亦不足採。
六、綜合上述，原告起訴論旨，核不足採，被告依公務人員俸給
    法第12條第1 項規定，核敘原告薦任第九職等本俸五級550
    俸點，並無不合，復審決定予以維持，亦無違誤，原告徒執
    前詞及一己主觀見，訴請撤銷，併請判命被告應改敘其為八
    職等年功俸6 級630 俸點，均為無理由，應予駁回。
七、據上論結，本件原告之訴為無理由，爰依行政訴訟法第98條
    第1 項前段，判決如主文。
中    華    民    國    97    年    1     月    17    日
         臺北高等行政法院第六庭審判長法  官  林  文  舟
                                     法  官  陳  鴻  斌
                                     法  官  闕  銘  富
上為正本係照原本作成。
如不服本判決，應於送達後20日內，向本院提出上訴狀並表明上
訴理由，如於本判決宣示後送達前提起上訴者，應於判決送達後
20日內補提上訴理由書（須按他造人數附繕本）。
中    華    民    國    97    年    1     月    17    日
                                     書記官  孫  筱  晴


司法院資訊處製作；財團法人民間司法改革基金會備份。
